臺灣彰化地方法院刑事判決　　　　　　　99年度訴字第1528號
公　訴　人　臺灣彰化地方法院檢察署檢察官
被　　　告　福宏土資場股份有限公司
代　表　人　張國鴻
被　　　告　賴瑞星
前2 人共同
選任辯護人　謝錫深律師
被　　　告　張瑞慶
被　　　告　李坤宇
前　1　 人
選任辯護人　周春霖律師
上列被告等因偽造文書等案件，經檢察官提起公訴（99年度偵字
第9167、10366號），本院判決如下：
    主  文
賴瑞星共同行使偽造私文書，足以生損害於公眾及他人，處有期
徒刑伍月，如易科罰金，以新臺幣壹仟元折算壹日。如附表所示
偽造之駕駛人署名（含複寫）均沒收。
張瑞慶共同行使偽造私文書，足以生損害於公眾及他人，累犯，
處有期徒刑陸月，如易科罰金，以新臺幣壹仟元折算壹日。如附
表所示偽造之駕駛人署名（含複寫）均沒收。
李坤宇共同行使偽造私文書，足以生損害於公眾及他人，處有期
徒刑陸月，如易科罰金，以新臺幣壹仟元折算壹日。如附表所示
偽造之駕駛人署名（含複寫）均沒收。
福宏土資場股份有限公司被訴違反廢棄物清理法部分無罪。
    犯罪事實
一、張瑞慶前於民國83年間因違反肅清煙毒條例等案件，經本院
    以83年度訴字第1847號刑事判決判處有期徒刑3 年3 月、4
    月應執行有期徒刑3 年5 月，經上訴臺灣高等法院臺中分院
    以84年度上訴字第1581號刑事判決判處上訴駁回而確定；85
    年間因違反麻醉藥品管理條例案件，經本院以85年度易字第
    2280號刑事判決判處有期徒刑3 月，經上訴臺灣高等法院臺
    中分院以86年度上易字第973 號刑事判決改判有期徒刑4 月
    確定，於86年間因違反肅清煙毒條例案件，經本院以86年度
    訴字第397 號刑事判決判決有期徒刑3 年4 月，經上訴臺灣
    高等法院臺中分院後又撤回上訴而告確定，上開2 案，再經
    臺灣高等法院臺中分院以87年度聲字第5 號裁定定應執行刑
    3 年6 月確定，經送監接續執行，於89年1 月6 日因縮短刑
    期假釋付保護管束，嗣因假釋期間施用毒品，經本院以89年
    度毒聲字第4474號裁定送觀察、勒戒後，認有繼續施用毒品
    之傾向，再經本院以89年度毒聲字第4964號裁定令入戒治處
    所施以強制戒治1 年，經撤銷假釋而應執行殘刑有期徒刑3
    年7 月又26日，於93年12月27日縮短刑期執行完畢出監。
二、賴瑞星係址設苗栗縣銅鑼鄉中平村20鄰70份101 號「福宏土
    資場股份有限公司」（以下簡稱福宏土資場）總經理；而張
    瑞慶係經營慶安工程行；李坤宇則係源隆技術顧問有限公司
    （以下簡稱源隆公司）工程師，3 人均係從事業務之人。緣
    於97年7 月間，彰化縣溪湖鎮公所辦理「車店排水上游疏濬
    清淤工程」（以下簡稱系爭工程）招標案，由裕新營造工程
    股份有限公司（以下簡稱裕新公司）以新臺幣（下同）86萬
    1 千元得標；另由源隆公司負責系爭工程之設計及監造業務
    ，該公司並指派李坤宇擔任工地現場監工人員。系爭工程預
    計以機械清除淤泥數量為2122立方公尺，依廢棄物清理法暨
    其施行細則、內政部92年9 月16日函頒修正之營建剩餘土石
    方處理方案及裕新公司向溪湖鎮公所提報核定「剩餘土石方
    處理計劃書」，系爭工程產生之土石方運棄數量2122立方公
    尺，均須運送至福宏土資場處理。而裕新公司得標後，另將
    系爭工程其中清淤及土方清運等工作項目，以30餘萬元之價
    金分包予張瑞慶施作，張瑞慶則在工地現場駕駛挖土機疏濬
    清淤，並負責處理調派砂石車司機將挖出之淤泥俟其乾凅後
    依前揭「剩餘土石方處理計劃書」之規定載運至福宏土資場
    處理，張瑞慶再責由年籍不詳，自稱「蔡志忠」之成年男子
    與不知情之福宏土資場場長賴勇誠接洽，口頭約定以1 立方
    公尺土方30元之價格，作為福宏土資場處理土石方之費用（
    載運費用另由張瑞慶負責）。李坤宇及張瑞慶本應於工地現
    場核對出場之餘土數量、品質及清運車輛車牌後，由李坤宇
    在裕新公司向彰化縣溪湖鎮公所為管制剩餘土石方流向而製
    發之「表1-A 建築及拆除工程剩餘土石方運送處理證明文件
    」（印有運送路線：工地→…福宏土資場，一式4 聯，第1
    聯由裕新公司留存，第2 聯由源隆公司留存，第3 聯由合法
    收容處理場所即福宏土資場留存，第4 聯由工程主辦機關即
    彰化縣溪湖鎮公所留存，以下簡稱四聯單）上「承造人監工
    簽名」欄位簽章，交由砂石車司機簽名並隨車攜帶以供查驗
    ，迄載運至指定之福宏土資場後，應再由賴瑞星核對餘土數
    量、品質及清運車輛車牌無誤後，始得在上開四聯單「合法
    收容處理場所欄」簽名。迨系爭工程完工後，需由監造單位
    即源隆公司製作監造日報表、工程結算書及檢具上開四聯單
    ，交由裕新公司呈報彰化縣溪湖鎮公所作為工程估驗或完工
    結算工程款之依據。
三、詎賴瑞星為牟取土石方處理費之款項，張瑞慶則為省卻自彰
    化縣溪湖鎮工地長程載運至苗栗縣銅鑼鄉福宏土資場高達40
    餘萬元之運輸成本，又因工地現場狹窄砂石車無法進出清運
    土石方，而李坤宇職司系爭工程監造業務，依其任職之源隆
    公司與委託機關即彰化縣溪湖鎮公所於97年6 月9 日簽訂之
    系爭工程委託設計監造契約書第4 條第3 項第4 款規定，本
    應監控工程廢棄土運送至合法棄土場處置，然為使裕新公司
    領取系爭工程款，經張瑞慶、賴瑞星及該「蔡志忠」謀議並
    徵得李坤宇同意後，共同基於行使偽造私文書、業務上登載
    不實文書及詐欺之犯意聯絡，渠等均明知依廢棄物清理法第
    9 條之規定，運土車輛應隨車檢具載明廢棄土石方產生源及
    處理地點之證明文件，且證明文件應依實際運送之日期、運
    送路線、土石方之載運數量、載運內容及車號據實填寫，以
    供檢查，然系爭工程所疏浚之淤泥實際上僅由砂石車司機李
    健郢載運1 車次之土石方（14立方公尺）前往福宏土資場供
    照相查驗之用外，其餘土石方均未載運至福宏土資場，而係
    以就地堆置在系爭工程旁之廢棄墳墓再加以整平之方式處理
    ，仍推由張瑞慶於97年8 月12日至14日間某日，在其位在彰
    化縣埔心鄉○○村○○路212 號住處，於四聯單之「駕駛人
    簽名欄」內，偽造如附表所示之司機「呂宏振」、「陳燦宗
    」及「李健郢」3 人署名及各車車牌號碼，以示簽名之司機
    均有實際載運土質為B3類粉土質土壤（沈泥）物品出場並前
    往福宏土資場，再將該等四聯單寄回裕新公司轉交予賴瑞星
    ，賴瑞星在明知張瑞慶並未將清除之淤泥全數載運至福宏土
    資場處理之情況下，仍由其於同年8 月14日後至同年月31日
    間某日，在上址福宏土資場辦公室內，於四聯單上「合法收
    容處理場所簽名欄」蓋用福宏土資場公司章及管理人章，並
    於同年月31日，在上址福宏土資場辦公室內，開立內容不實
    之「剩餘土石方進場竣工證明書」，以證明系爭工程共計
    2122 立 方公尺之土石方載運完成，委由該「蔡志忠」交付
    予裕新公司承辦人員後，末再轉交予李坤宇，其在未現場核
    對餘土數量、品質及清運車輛車牌之情況下，仍在上開四聯
    單「承造人監工欄」簽名，以示司機、車輛及土石方之進出
    場均經監工單位核實無誤，並由李坤宇依據上開登載不實之
    業務上作成之文書且內含偽造駕駛人名義出具之私文書性質
    之四聯單，製作監造日報表及工程結算書後，交由裕新公司
    提向彰化縣溪湖鎮公所辦理估驗計價請領工程款而行使之，
    足生損害於主管機關對於剩餘土石方流向管理之正確性、彰
    化縣溪湖鎮公所審核裕新公司有無依據契約履行之正確性及
    如附表「被偽造駕駛人簽名欄」所示之駕駛人本人，亦致彰
    化縣溪湖鎮公所誤信系爭工程確有依照棄土計畫處理及清運
    廢土，因而陷於錯誤核發此部分之工程款予裕新公司後，轉
    交土石處理費65940 元（以每立方公尺處理費30元×【2212
    －14】立方公尺）予福宏土資場。
四、案經法務部調查局彰化縣調查站移送臺灣彰化地方法院檢察
    署檢察官偵查起訴。
    理  由
壹、證據能力
    按被告以外之人（包括證人、鑑定人、告訴人、被害人及共
    同被告等）於審判外之陳述，雖不符刑事訴訟法第159 條之
    1 至第159 條之4 之規定，而經當事人於審判程序同意作為
    證據，法院審酌該言詞陳述或書面陳述作成時之情況，認為
    適當者，亦得為證據。當事人、代理人或辯護人於法院調查
    證據時，知有第159 條第1 項不得為證據之情形，而未於言
    詞辯論終結前聲明異議者，視為有前項之同意，刑事訴訟法
    第159 條之5 定有明文，立法意旨在於傳聞證據未經當事人
    之反對詰問予以核實，原則上先予排除。惟若當事人已放棄
    反對詰問權，於審判程序中表明同意該等傳聞證據可作為證
    據；或於言詞辯論終結前未聲明異議，基於尊重當事人對傳
    聞證據之處分權，及證據資料愈豐富，愈有助於真實發見之
    理念，且強化言詞辯論主義，使訴訟程序得以順暢進行，上
    開傳聞證據亦均具有證據能力。查本件判決後述所引之供述
    證據，固屬於被告以外之人於審判外之言詞、書面陳述者，
    惟均已於本院調查證據序及審理期日提示並告以要旨後，檢
    察官、被告及渠等之選任辯護人均知悉該等證據係被告以外
    之人於審判外之陳述，而均未於言詞辯論終結前表示異議，
    本院審酌上開證據作成時之情況，認為適當，依刑事訴訟法
    第159 條之5 第1 項、第2 項規定，均應有證據能力。
貳、認定被告有罪部分所憑之證據及理由
一、上揭偽造私文書及業務上登載不實文書並進而行使及詐欺取
    財之犯行，業據被告張瑞慶於本院審理時坦誠不諱；被告賴
    瑞星固坦承上揭偽造文書犯行，惟否認詐欺犯行；被告李坤
    宇固不否認其擔任系爭工程現場監工，然並未全日在現場，
    伊僅有隨車運送土石方前往福宏土資場1 次，直至土方運送
    完畢後始在上開四聯單「承造人監工欄」簽名等節，惟辯稱
    ：伊同時要負責十幾個工地，無法全天候在系爭工地，亦無
    法每趟皆隨車前往福宏土資場，伊承認監督工程有疏失等語
    。
二、經查：
    （一）上揭犯罪事實，除據被告賴瑞星、張瑞慶自白不諱，
          復有如附表所示之四聯單、「車店排水上游疏濬清淤
          工程」開標紀錄（見調查站卷第93頁）、彰化縣溪湖
          鎮公所工程合約書（見調查站卷第94至103 頁）、車
          店排水上游疏濬清淤工程剩餘土石方處理計畫書（見
          調查站卷第104 至114 頁）、剩餘土石方進場竣工證
          明書（見調查卷第115 頁）、施工日報表（見調查站
          卷第116 至128 頁）、彰化縣溪湖鎮公所車店排水上
          游疏濬清淤工程監造日報表（見調查站卷第129 至
          142 頁）、溪湖鎮公所工程結算明細表（見調查站卷
          第143 至152 頁）、運送營建工程剩餘土石方流向證
          明文件之格式及處理紀錄說明書（見本院卷第40至43
          頁）、內政部函檢送修正「營建剩餘土石方處理方案
          」（見本院卷第44至51頁）、源隆技術顧問有限公司
          支票入帳憑證黏存單暨彰化縣溪湖鎮公庫專戶存款支
          票（見本院卷第70頁）、彰化縣溪湖鎮公所工程委託
          設計監造契約書（車店排水上游疏濬清淤工程）（見
          本院卷第71至81頁）等件附卷可參。
    （二）證人即裕新公司前任會計宋淑瑋於本院審理時證稱：
          四聯單上電腦打字部分係該名「蔡志忠」先製作完成
          ，伊通知張瑞慶拿給司機簽名及填寫車號交還後，再
          寄給福宏土資場或是福宏土資場蔡先生，張瑞慶交還
          時，李坤宇尚未在監工人員簽名欄簽名等語（見本院
          卷第123 頁背面至124 頁），核與被告賴瑞星、張瑞
          慶及李坤宇所供情節相符，足見本案四聯單並非依照
          正常流程由現場監工人員即被告李坤宇先行核對土石
          方數量、車牌號碼後，交由砂石車司機簽名並隨車攜
          帶以供查驗，迄載運至指定之福宏土資場核對無誤後
          ，始得在上開四聯單「合法收容處理場所欄」簽名，
          而係事後先由被告張瑞慶同時、地偽造司機簽名，交
          由福宏土資場用印，末由被告李坤宇在監工人欄簽名
          ，依序完成如附表所示且內載有簽名之司機實際運送
          土石方前往福宏土資場等不實事項之四聯單。
    （三）再者，本案四聯單上如附表所示簽署姓名之證人即砂
          石車司機呂宏振、陳燦宗及李健郢，於偵查中均證述
          渠等均未在該等四聯單上駕駛人簽名欄簽名，亦未在
          工地現場負責載運土方等節（見偵查卷第34頁），其
          中證人李健郢另證稱：伊記得曾去埔心鄉附近載運過
          土方1次 至苗栗縣福宏土資場。伊係行駛國道1 號員
          林交流道北上至苗栗交流道下，轉某東西向快公路至
          交流道下，繞過某大橋，過沒多久即抵達福宏土資場
          。伊記得係上午8 時或9 時許至工地載運，包商人員
          （不清楚係何包商及人員姓名）還另外駕駛一輛小型
          車跟車在後拍照，伊係依四聯單上記載路線行駛，四
          聯單係由包商人員處理，抵達土資場後跟車在後之包
          商人員即支付6000元現金，大約午後伊即自行駕駛砂
          石車離開等語（見調查站卷第88頁），且依卷附剩餘
          土石方清運計畫（見調查站卷第106 頁）之記載，每
          趟載運時間單程約需1 小時30分至2 小時，然觀諸序
          號第022 、036 四聯單，係由證人呂宏振載運本工程
          廢棄土方至福宏土資場，惟編號022 四聯單記載呂宏
          振於8 月12日11時33分離開工地、13時18分抵達福宏
          土資場，編號036 四聯單記載卻係於97年8 月12日12
          時46分離開工地（此時依編號022 四聯單所載呂宏振
          應由工地駛往福宏土資場途中）；序號第029 、043
          四聯單，係由證人陳燦宗載運本工程廢棄土方至福宏
          土資場，惟編號029 四聯單記載陳燦宗於8 月12日12
          時8 分離開工地、14時31分抵達福宏土資場，編號
          043 四聯單記載卻係於97年8 月12日13時23分離開工
          地（此時依編號029 四聯單所載陳燦宗應由工地駛往
          福宏土資場途中）；序號第026 、040 四聯單，係由
          證人李健郢載運本工程廢棄土方至福宏土資場，惟編
          號026 四聯單記載李健郢於8 月12日11時51分離開工
          地、14時13分抵達福宏土資場，編號040 四聯單記載
          卻係於97年8 月12日13時11分離開工地（此時依編號
          026 四聯單所載李健郢應由工地駛往福宏土資場途中
          ），即同名司機在同時段開出2 張四聯單之情形，堪
          認附表所示之四聯單確有登載不實之情形。
    （四）被告賴瑞星之辯護人雖另辯護稱：系爭工程係由裕新
          公司請領工程款，被告賴瑞星偽造不實四聯單及進場
          竣工證明，並無詐欺取財犯行之預見等語。然被告賴
          瑞星既自承明知系爭工程所疏浚之淤泥實際上僅載運
          1 車次之土石方（14立方公尺）前往福宏土資場供照
          相查驗之用，其餘土石方均未載運至福宏土資場等情
          ，已如前述，然其卻又收取以每立方公尺30元計價，
          共計6 萬餘元之土石處理費（即全部2122立方公尺之
          土石方），則其辯稱無詐欺犯行之預見或認識，顯不
          可採。
    （五）又被告李坤宇雖以前揭情詞置辯，惟查，依被告李坤
          宇任職之源隆公司與委託機關即彰化縣溪湖鎮公所於
          97年6 月9 日簽訂之系爭工程委託設計監造契約書（
          見本院卷第71至81頁）第4 條第3 項第4 款約定，監
          造人員應監控工程廢棄土運送至合法棄土場處置，而
          證人黃慶章即彰化縣溪湖鎮公所本案承辦人於本院審
          理時證稱：監造人員應依照當日在現場實際情形核實
          填寫監造日誌，不得事後僅依施工日誌製作，依照設
          計監造合約，工程顧問公司是有領取一定工程款作為
          設計監造費用，如果一個人在現場無法負荷，工程顧
          問公司應自行派員支援等語，堪認被告李坤宇受彰化
          縣溪湖鎮公所委託職司監造業務，確實負有監督管控
          系爭工程土石方數量及依照棄土計畫運往合法收容場
          所處理之義務，再依證人即同案被告張瑞慶所證述：
          伊向裕新公司分包系爭工程後，除剛開始時有些地方
          大型機具進不去，必須雇用小型挖土機開挖之外，大
          部分時間僅有伊1 人駕駛大型挖土機進場施作，因為
          砂石車無法進入工地，伊只好將淤泥堆置在旁邊墳墓
          地，李坤宇看見並未要求伊將淤泥載運出去，只要求
          伊將現場整理乾淨等語（見本院卷第122 頁背面），
          顯見系爭工程工地面積非大、施工人員非多，被告李
          坤宇當不至於無法監工，況被告李坤宇所任職之源隆
          公司既受彰化縣溪湖鎮公所委託監造系爭工程，而被
          告李坤宇早已得知被告張瑞慶係以將淤泥就地堆置整
          平，並未實際運往福宏土資場，竟未善盡監督之責，
          反在附表所示四聯單上「承造人監工欄」簽名，以示
          司機、車輛及土石方之進出場均經其核實無誤，進而
          依據上開不實之四聯單，製作監造日報表及工程結算
          書後，交由裕新公司提向彰化縣溪湖鎮公所辦理估驗
          計價請領工程款，致彰化縣溪湖鎮公所因而陷於錯誤
          支付處理土石方之工程款項，其所辯顯係飾卸之詞，
          不足採信。
    （六）另按共同正犯之成立，祇須具有犯意之聯絡，行為之
          分擔，既不問犯罪動機起於何人，亦不必每一階段犯
          行，均經參與（最高法院34年上字第862 號判例要旨
          參照）；另共同正犯之意思聯絡，原不以數人間直接
          發生者為限，即有間接之聯絡者，亦包括在內。如甲
          分別邀約乙、丙犯罪，雖乙、丙間彼此並無直接之聯
          絡，亦無礙於其為共同正犯之成立（最高法院77年臺
          上字第2135號判例要旨參照）；而共同正犯之意思聯
          絡，不限於事前有所協議，其於行為當時，基於相互
          之認識，以共同犯罪之意思參與者，亦無礙於共同正
          犯之成立。且其表示之方法，亦不以明示通謀為必要
          ，即相互間有默示之合致，亦無不可（最高法院73年
          臺上字第1886號、73年臺上字第2364號判例要旨參照
          ）。查本案果依被告張瑞慶所述，係透過該名自稱「
          蔡志忠」之成年男子仲介，與福宏土資場及被告賴瑞
          星接洽，並明知系爭工程土石方並未依剩餘土石方處
          理計畫書之規定運送至福宏土資場，仍在四聯單上蓋
          用合法收容處理場所章，以示確有收受土石方，並出
          具不實之「剩餘土石方進場竣工證明」，而任由被告
          張瑞慶、李坤宇自行以就地堆置之方式處理剩餘土石
          方，再據此使彰化縣溪湖鎮公所誤信系爭工程確有依
          照棄土計畫處理及清運土石方，致陷於錯誤而核發此
          部分之工程款，則被告張瑞慶、李坤宇及被告賴瑞星
          間，就行使偽造私文書、行使業務上登載不實文書及
          詐欺取財等犯行，雖未必有直接之聯絡，然渠等係分
          別與該「蔡志忠」之成年男子就上開犯行互有犯意聯
          絡及行為分擔，是依前揭說明，彼等間就上開犯行皆
          應論以共同正犯。
    （七）綜上所述，被告張瑞慶、賴瑞星及李坤宇上揭偽造私
          文書後進而行使、業務登載不實文書後進而行使及詐
          欺取財犯行，事證已臻明確，均可認定，自應依法論
          科。
三、核被告賴瑞星、張瑞慶及李坤宇共同行使明知不實而登載業
    務上所掌管內容不實如附表所示之四聯單及剩餘土石方進場
    竣工證明書，係犯刑法第216 條、第215 條之行使業務登載
    不實之文書罪；另渠等偽造如附表所示四聯單之「駕駛人簽
    名欄」所示駕駛人簽名，以示上開駕駛人確實有載運土質為
    B3類土石方至指定地點福宏土資場，進而行使，係犯刑法第
    216條、第210條之行使偽造私文書罪；又被告張瑞慶、賴瑞
    星及李坤宇據此不實文書提供予裕新公司向彰化縣溪湖鎮公
    所請領工程款，使彰化縣溪湖鎮公所誤信系爭工程廢土確有
    依照棄土計畫處理，因而陷於錯誤據以核發工程款，此部分
    所為係犯刑法第339條第1項之詐欺取財罪。又被告等所犯業
    務登載不實之文書進而行使之犯行、偽造私文書進而行使之
    犯行，其所為登載不實事項於業務上文書、偽造私文書之低
    度行為均為行使之高度行為所吸收，均不另論罪。另被告賴
    瑞星、張瑞慶、李坤宇間就上揭行使偽造私文書、行使業務
    登載不實文書及詐欺取財等犯行，有犯意之聯絡及行為之分
    擔，均為共同正犯。被告張瑞慶、賴瑞星及李坤宇以一行為
    ，同時觸犯行使業務登載不實之文書罪、行使偽造私文書罪
    及詐欺取財罪，均為想像競合犯，應依刑法第55條規定，均
    從重之行使偽造私文書罪處斷。起訴意旨雖漏未論及被告張
    瑞慶、賴瑞星、李坤宇共同詐得土石方處理費工程款項之詐
    欺取財犯行，然該部分與已起訴之偽造文書犯行間，有想像
    競合犯裁判上一罪之關係；又起訴意旨雖已載明被告李坤宇
    行使偽造私文書、業務登載不實文書之犯罪事實，惟疏未論
    及其涉犯行使偽造文書罪，亦有未洽，然此業經本院於審理
    程序時告知可能構成之罪名，並為實質調查，被告已知所防
    禦，辯護人亦就此為實質辯護，無礙於其防禦權之行使（最
    高法院95年度臺上字第3755號判決意旨參照），本院就上開
    部分均得併予審究。至公訴意旨雖認被告李坤宇係受委託為
    彰化縣溪湖鎮公所處理事務，其所為另犯刑法第342條第1項
    之背信罪，惟按刑法上之背信罪為一般的違背任務之犯罪，
    若為他人處理事務，意圖為自己或第三人不法之所有，以詐
    術使他人交付財物者，應成立詐欺罪，不能論以背信罪（最
    高法院63年臺上字第292號判例意旨參照），是以被告李坤
    宇應無再論以刑法第342條之背信罪之餘地，惟因此部分與
    被告李坤宇上述其他所犯部分具有想像競合犯之裁判上一罪
    關係，故不另為無罪之諭知。另查被告張瑞慶有如犯罪事實
    欄所示之前案紀錄，甫於93年12月27日縮短刑期執行完畢等
    情，此有臺灣高等法院被告前案紀錄表、臺灣彰化地方法院
    檢察署刑案資料查註紀錄表各1份存卷可考，其受徒刑之執
    行完畢後，於5年內故意再犯本案最重本刑為有期徒刑以上
    之罪，應依刑法第47條第1項之規定，論以累犯，並加重其
    刑。爰審酌被告張瑞慶為省卻運輸成本，被告賴瑞星為牟取
    土石方處理之工程款項，被告李坤宇身為現場監工人員，未
    善盡監督公共工程職責，並意圖為承包商不法所有，向政府
    機關詐取工程款項，渠等為掩飾系爭工程並未依照棄土計畫
    運送土石進入福宏土資場之事實，竟於業務所掌文書登載不
    實事項及偽造如附表所示之私文書，並進而行使，增加相關
    行政主管機關管理上困難度，原應從重量刑，惟念被告張瑞
    慶、賴瑞星犯後已坦承犯行，被告張瑞慶並供出犯行始末，
    尚見悔意，然被告李坤宇未知坦認全部犯行，迄今尚以監工
    數量繁重致無法全程監督等詞卸責，暨參酌被告等人素行、
    犯罪方法、所得財物及參與犯罪程度等一切情狀，分別量處
    如主文所示之刑，及諭知易科罰金之折算標準，並因被告李
    坤宇猶執前詞置辯，本院認不宜逕予緩刑之宣告，以示儆懲
    。至如附表所示剩餘土石方運送處理證明文件「被偽造駕駛
    人簽名欄」中偽造之駕駛人簽名（一式4聯，即簽名1次即複
    寫至其他3聯），不問屬於被告所有與否，均應依刑法第219
    條規定諭知沒收。
參、無罪及爰不另為無罪諭知部分
一、起訴意旨另以：被告福宏土資場、賴瑞星及張瑞慶，明知系
    爭工程僅由砂石車司機李健郢載運1 車次之土石方（14立方
    公尺）前往福宏土資場，其餘土石方並未實際載運至福宏土
    資場，而係就地堆置在系爭工地旁之廢棄墳墓地，竟仍在四
    聯單上為不實之記載，且由被告福宏土資場開立不實之「剩
    餘土石方進場竣工證明書」，因認被告福宏土資場、賴瑞星
    及張瑞慶另涉有廢棄物清理法第46條第1 項第6 款之罪嫌，
    其中被告福宏土資場應以同法第47條處斷等語。訊據上開被
    告於本院審理時，均堅詞否認有前開犯行。經查：
    （一）依內政部訂頒之「營建剩餘土石方處理方案」，營建
          剩餘土石方之種類包含建築工程、公共工程及建築物
          拆除工程施工所產生之剩餘泥、土、砂、石、磚、瓦
          、混凝土塊，惟不包括施工所附帶產生之金屬屑、玻
          璃碎片、塑膠類、木屑、竹片、紙屑、瀝青等廢棄物
          ；營建工程產生剩餘之泥、土、砂、石、磚、瓦、混
          凝土塊，經暫屯、堆置可供回收、分類、加工、轉運
          、處理、再生利用者，自屬有用之土壤砂石資源。是
          以營建剩餘之廢棄物如土石、磚瓦等，依上開規範，
          可作為資源利用者，即不屬於上揭廢棄物之範圍；又
          依行政院環境保護署97年9 月18日環署廢字第097007
          2029號函說明三所示：「本署（即行政院環境保護署
          ）以85年10月3 日（85）環署廢字第53995 號函釋，
          有關河川疏浚之產出物，原則上不應視為廢棄物」（
          見偵查卷第64頁）。查本件「車店排水上游疏濬清淤
          工程」係屬公共工程，該工程疏浚所產生之淤泥，依
          證人即彰化縣環境保護局技士謝心色於偵查中證稱：
          彰化縣溪湖鎮公所發包之「車店排水上游疏濬清淤工
          程」在工地現場以挖土機挖起之土方，屬於有關河川
          疏浚之產出物，原則上不應視為廢棄物，且依環保局
          及營建署的相關函釋規定，剩餘土石方之種類，包括
          建築工程、公共工程及其他民間工程所產生之剩餘泥
          、土、砂、石等均屬有用資源等語（見偵查卷第43頁
          ），是本件疏浚所產生之淤泥，依上揭營建剩餘土石
          方處理方案之規範，既係可作為資源利用者，自不屬
          於上述廢棄物之範圍。
    （二）從而，上開被告賴瑞星、張瑞慶縱使在上開四聯單上
          為不實記載，由被告福宏土資場及被告賴瑞星開立不
          實之「剩餘土石方進場竣工證明書」，惟參諸前開說
          明，系爭清淤工程所產生之剩餘土石方既非屬於廢棄
          物清理法第46條第1 項6 款所稱之廢棄物，自無課以
          該條項罪刑之餘地。此外，復查無其他積極證據證明
          被告有何違反廢棄物清理法之犯行，既不能證明被告
          等有此部分犯罪，自應就被告福宏土資場諭知無罪，
          而被告賴瑞星、張瑞慶此部分與渠等前開所犯行使業
          務上登載不實文書、偽造私文書之有罪部分，起訴意
          旨認有刑法第55條想像競合犯裁判上一罪關係，爰不
          另為無罪之諭知，併此敘明。
據上論斷，應依刑事訴訟法第299 條第1 項前段、第301 條第1
項，刑法第28條、第210 條、第215 條、第216 條、第339 條第
1 項、第55條、第47條第1 項、第41條第1 項前段、第219 條，
判決如主文。
本案經檢察官劉欣雅到庭執行職務。
中    華    民    國   100    年    2     月    16    日
                  刑事第六庭    審判長法官  葛永輝
                                法      官  黃玉琪
                                法      官  胡宜如
以上正本證明與原本無異。
如不服本判決應於收受判決後10日內向本院提出上訴書狀，並應
敘述具體理由。其未敘述上訴理由者，應於上訴期間屆滿後20日
內向本院補提理由書（均須按他造當事人之人數附繕本）「切勿
逕送上級法院」。
告訴人或被害人對於判決如有不服具備理由請求檢察官上訴者，
其上訴期間之計算係以檢察官收受判決正本之日期為準。
中    華    民    國   100    年    2     月    16    日
                                書  記  官  林淑文
附錄本案論罪科刑法條：
中華民國刑法第210條
偽造、變造私文書，足以生損害於公眾或他人者，處5 年以下有
期徒刑。
中華民國刑法第215條
從事業務之人，明知為不實之事項，而登載於其業務上作成之文
書，足以生損害於公眾或他人者，處3 年以下有期徒刑、拘役或
5 百元以下罰金。
中華民國刑法第216條
行使第210 條至第215 條之文書者，依偽造、變造文書或登載不
實事項或使登載不實事項之規定處斷。
中華民國刑法第339條
意圖為自己或第三人不法之所有，以詐術使人將本人或第三人之
物交付者，處5 年以下有期徒刑、拘役或科或併科1 千元以下罰
金。
以前項方法得財產上不法之利益或使第三人得之者，亦同。
前二項之未遂犯罰之。
【附表】：剩餘土石方運送處理證明文件（一式4 聯）
┌───┬──┬──────┬──────┬──────┬──────┬────┬───────┐
│編號  │文件│承造人監工簽│駕駛人簽名時│合法收容處理│偽造駕駛人署│偽造車牌│備註          │
│      │序號│名時間      │間          │場所簽名時間│名（一式4 聯│號碼    │              │
│      │    │            │            │            │，每聯1 枚）│        │              │
│      │    │            │            │            │            │        │              │
│      │    │            │            │            │            │        │              │
├───┼──┼──────┼──────┼──────┼──────┼────┼───────┤
│一    │022 │97年8 月12日│97年8 月12日│97年8 月12日│呂宏振      │JO-893  │調查站卷第5 、│
│      │    │上午11時33分│上午11時33分│下午1 時18分│            │        │、41、57、72頁│
├───┼──┼──────┼──────┼──────┼──────┼────┼───────┤
│二    │036 │97年8 月12日│97年8 月12日│97年8 月12日│呂宏振      │JO-893  │調查站卷第6 、│
│      │    │中午12時46分│中午12時46分│下午3時9分  │            │        │、42、58、73頁│
├───┼──┼──────┼──────┼──────┼──────┼────┼───────┤
│三    │104 │97年8 月14日│97年8 月14日│97年8 月14日│呂宏振      │JO-893  │調查站卷第19、│
│      │    │上午6 時31分│上午6 時31分│上午8 時51分│            │        │頁            │
│      │    │            │（起訴書附表│            │            │        │              │
│      │    │            │誤載為6 時41│            │            │        │              │
│      │    │            │分）        │            │            │        │              │
├───┼──┼──────┼──────┼──────┼──────┼────┼───────┤
│四    │029 │97年8 月12日│97年8 月12日│97年8 月12日│陳燦宗      │751-HZ  │調查站卷第7 、│
│      │    │中午12時8 分│中午12時8 分│下午2 時31分│            │        │、43、59、74頁│
│      │    │            │（起訴書附表│            │            │        │              │
│      │    │            │誤載為12時9 │            │            │        │              │
│      │    │            │分）        │            │            │        │              │
├───┼──┼──────┼──────┼──────┼──────┼────┼───────┤
│五    │043 │97年8 月12日│97年8 月12日│97年8 月12日│陳燦宗      │751-HZ  │調查站卷第8 、│
│      │    │下午1 時23分│下午1 時23分│下午3 時47分│            │        │、44、60、75頁│
│      │    │（即原起訴書│            │            │            │        │              │
│      │    │附表編號5 、│            │            │            │        │              │
│      │    │6 ）        │            │            │            │        │              │
├───┼──┼──────┼──────┼──────┼──────┼────┼───────┤
│六    │052 │97年8 月13日│97年8 月13日│97年8 月13日│陳燦宗      │751-HZ  │調查站卷第18、│
│      │    │上午6 時52分│上午6 時52分│上午8 時55分│            │        │頁            │
├───┼──┼──────┼──────┼──────┼──────┼────┼───────┤
│七    │026 │97年8 月12日│97年8 月12日│97年8 月12日│李健郢      │382-XG  │調查站卷第9 、│
│      │    │上午11時51分│上午11時51分│下午2時13分 │            │        │、45、61、76頁│
├───┼──┼──────┼──────┼──────┼──────┼────┼───────┤
│八    │040 │97年8 月12日│97年8 月12日│97年8 月12日│李健郢      │382-XG  │調查站卷第10、│
│      │    │下午1 時11分│下午1 時11分│下午3 時24分│            │        │、46、62、77頁│
├───┼──┼──────┼──────┼──────┼──────┼────┼───────┤
│九    │012 │97年8 月12日│97年8 月12日│97年8 月12日│李健郢      │382-XG  │調查站卷第11、│
│      │    │上午7 時52分│上午7 時52分│上午9 時59分│            │        │、47、63、78頁│
├───┼──┼──────┼──────┼──────┼──────┼────┼───────┤
│十    │048 │97年8 月13日│97年8 月13日│97年8 月13日│李健郢      │382-XG  │調查站卷第12、│
│      │    │上午6 時30分│上午6 時30分│上午8 時34分│            │        │、48、64、79頁│
│      │    │（即原起訴書│（起訴書附表│            │            │        │              │
│      │    │附表11、17）│誤載為7 時30│            │            │        │              │
│      │    │            │分）        │            │            │        │              │
├───┼──┼──────┼──────┼──────┼──────┼────┼───────┤
│十一  │063 │97年8 月13日│97年8 月13日│97年8 月13日│李健郢      │382-XG  │調查站卷第13、│
│      │    │上午10時35分│上午10時35分│中午12時46分│            │        │、49、65、80頁│
├───┼──┼──────┼──────┼──────┼──────┼────┼───────┤
│十二  │077 │97年8 月13日│97年8 月13日│97年8 月13日│李健郢      │382-XG  │調查站卷第14、│
│      │    │下午2 時59分│下午2 時59分│下午5 時12分│            │        │、50、66、81頁│
├───┼──┼──────┼──────┼──────┼──────┼────┼───────┤
│十三  │124 │97年8 月14日│97年8 月14日│97年8 月14日│李健郢      │382-XG  │調查站卷第15、│
│      │    │上午10時46分│上午10時46分│下午1時13分 │            │        │、51、67、82頁│
│      │    │            │（起訴書附表│            │            │        │              │
│      │    │            │誤載為10時45│            │            │        │              │
│      │    │            │分）        │            │            │        │              │
├───┼──┼──────┼──────┼──────┼──────┼────┼───────┤
│十四  │149 │97年8 月14日│97年8 月14日│97年8 月14日│李健郢      │382-XG  │調查站卷第16、│
│      │    │下午4 時5 分│下午4 時5 分│下午6 時17分│            │        │、52、68、83頁│
├───┼──┼──────┼──────┼──────┼──────┼────┼───────┤
│十五  │103 │97年8 月14日│97年8 月14日│97年8 月14日│李健郢      │382-XG  │調查站卷第17、│
│      │    │上午6 時25分│上午6 時25分│上午8 時45分│            │        │、53、69、84頁│
└───┴──┴──────┴──────┴──────┴──────┴────┴───────┘